臺灣臺北地方法院刑事附帶民事判決
　　　　　　　　　　　　　　　　　100年度簡附民字第55號
原　　　告　李銘盛
被　　　告　葉美興
上列被告因妨害名譽案件（本院100 年度簡字第1395號），經原
告提起附帶民事訴訟，請求損害賠償，本院判決如下：
    主  文
被告應給付原告新臺幣壹萬元，及自民國一百年四月二十九日起
按週年利率百分之五計算之利息。
原告其餘之訴駁回。
本判決第一項得假執行。
原告其餘假執行之聲請駁回。
    事  實  及  理  由
一、原告主張：被告葉美興在臺北市停車管理工程處擔任組長乙
    職，負責排定停車場管理員輪班勤務；原告李銘盛從民國79
    年11月27日起即在該停車場管理工程處擔任停車場管理員，
    被告與原告於99年10月8 日下午2 時50分許，在該停車場管
    理處位於臺北市○○○路○ 段15號對面高架橋下辦公室內，
    因對補班順序發生爭執，原告當場向組長葉美興提出詢問，
    並質疑「你的人輪到哪裡，你就更改遊戲規則」等語，被告
    竟心生不悅，在辦公室內有張維明、賴淑娟、陳碧滿、邵惟
    芳、蔣玉珍、曾淑娟、陳蔡崇、蔡秋香、黃美珠、李亢志、
    簡淑梅、范美惠、邱美玲、陳麗善等多人在場得共聞共見之
    情況下，對原告罵稱「王八蛋」，使原告因而精神遭受打擊
    ，迄今仍徹夜難眠。爰求為判決：被告應給付原告新臺幣（
    下同）30萬元。
二、被告則以：其承認有講「王八蛋」三個字，但沒有心罵原告
    ，只是脫口而出等語置辯。爰求為判決：希望於6,000 元範
    圍內酌定賠償原告之金額。
三、按附帶民事訴訟之判決，應以刑事訴訟判決所認定之事實為
    據，刑事訴訟法第500 條前段定有明文。本件原告主張被告
    於上開時間、地點，以前揭言語對其公然侮辱，而足以貶損
    原告之人格及其於社會上之評價之事實，業據本院100 年度
    簡字第1395號刑事判決，依公然侮辱罪判處被告罰金新臺幣
    5,000 元在案，有該判決在卷可稽，自堪信為真實；至被告
    所為上開辯解，為卸責之詞，難以採取，應予指明。
四、又按因故意或過失，不法侵害他人之權利者，負損害賠償責
    任；不法侵害他人之名譽者，被害人雖非財產上之損害，亦
    得謂求賠償相當之金額，民法第184 條第1 項前段、第195
    條第1 項分別定有明文。查被告所為上開公然侮辱行為，顯
    已不法侵害原告之名譽，揆諸前揭法律之所定，原告自得請
    求被告賠償精神上之損害。本院考量被告身為原告之主管，
    因工作排班事項與原告意見不一，發生爭執，被告不思理性
    和平途徑解決爭議，竟在多名同事面前，以上開言詞侮辱原
    告，貶低原告人格，使原告遭受精神上痛苦，並審酌原告學
    歷為高工畢業，家庭環境小康，現於臺北市停車管理工程處
    擔任停車場收費管理員職務，被告學歷為高職畢業，家庭環
    境小康，現於臺北市停車管理工程處擔任組長職務，及分別
    審酌原告、被告二人之年收入、財產狀況等情〔以上分別經
    原、被告於警詢時陳述明確，並可參見被告警詢筆錄受詢問
    人基本資料欄（見刑事案卷），及財政部高雄市國稅局財產
    歸屬資料清單（見本院卷第7 至21頁）〕，再考量被告雖承
    認有口出「笨蛋」言詞，惟否認係辱罵原告，及未與原告達
    成和解等一切情狀，認原告對被告請求精神上損害賠償，以
    10,000元為適當。
五、綜上所述，被告不法侵害原告之名譽，從而原告依據侵權行
    為法律關係，請求被告應賠付之金額，在10,000元之範圍內
    ，洵屬有據，應予准許，其逾此部分之請求，尚無理由，應
    予駁回。
六、另按給付無確定期限者，債務人於債權人得請求給付時，經
    其催告而未為給付，自受催告時起，負遲延責任。其經債權
    人起訴而送達訴狀，與催告有同一之效力；遲延之債務，以
    支付金錢為標的者，債權人得請求依法定利率計算之遲延利
    息。但約定利率較高者，仍從其約定利率；應付利息之債務
    ，其利率未經約定，亦無法律可據者，週年利率為百分之5
    ，為民法第229 條第2 項、第233 條第1 項、第203 條所明
    定。被告對原告所負之侵權行為損害賠償債務，給付無確定
    期限，是被告自原告起訴送達訴狀時起，方負遲延責任，原
    告除得請求被告賠償外，並得請求被告加給遲延利息。本件
    原告起訴狀繕本送達被告之時間為100 年4 月28日，故原告
    請求被告給付自起訴狀繕本送達翌日起即100 年4 月29日起
    至清償日止按年利率百分之5 計算之利息，為有理由，應予
    准許，逾此部分之請求，則應予駁回。
七、按民事訴訟法關於假執行之規定，於附帶民事訴訟準用之，
    刑事訴訟法第491 條第10款定有明文。本件為所命給付之金
    額未逾50萬元之判決，是爰依民事訴訟法第389 條第1 項第
    5 款規定，依職權宣告原告勝訴部分得假執行。至原告敗訴
    部分，其假執行之聲請失其依據，應予駁回。
八、據上論結，本件原告之訴一部為有理由，一部為無理由，依
    刑事訴訟法第502 條第1 項、第2 項、第491 條第10款、民
    事訴訟法第389 條第1 項第5 款，判決如主文。
中    華    民    國    100   年    7     月    25    日
                  刑事第十八庭  法  官  陳思帆
以上正本證明與原本無異。
如不服本判決，應於收受本判決後10日內向本院提出上訴書狀，
並應敘述具體理由，如未敘述上訴理由者，應於上訴期間屆滿後
20 日 內補提理由書狀於本院（均須按他造當事人之人數附繕本
）「切勿逕送上級法院」。
                                書記官  林素霜
中    華    民    國   100    年    7     月    26    日